---
title: "Bioinformatics"
author: "Joezhi"
date: "2024-08-21"
output:
  html_document:
    df_print: paged
  pdf_document:
    includes:
      in_header: header.tex
    latex_engine: xelatex
---

```{r setup, include=FALSE}
knitr::opts_chunk$set(echo = TRUE)
```

## TCGA数据整理_TPM文件

```{r TCGA_TPM_data, message=TRUE, warning=TRUE, include=FALSE}
#加载R包
library(rjson)
library(tidyverse)
#设置路径
setwd("E:/CRC")
#CART文件名字
cart_file <- "gdc_download_20240814_054206.318162"
#json文件名字
json_file <- "metadata.cart.2024-08-14.json"
#读入meta.data文件
#出现报错，注意上面的包是否加载，工作目录下是否存在这个文件，文件是否损坏（先跑示例数据）
json <- jsonlite::fromJSON(json_file)
#View(json)
#获取样本名称及文件名称
sample_id <- sapply(json$associated_entities,function(x){x[,1]})
#sample_id[1:10]
file_sample <- data.frame(sample_id,file_name=json$file_name)  
#View(file_sample)
#获取counts所在位置
count_file <- list.files(paste0(cart_file,'/',sep=''),
                         pattern = '*.tsv',recursive = TRUE)
#count_file[1:10]
#获取每个文件名称
count_file_name <- strsplit(count_file,split='/')
#count_file_name[1:10]
count_file_name <- sapply(count_file_name,function(x){x[2]})
#count_file_name[1:10]
#构建一个空的数据框
matrix = data.frame(matrix(nrow=60660,ncol=0))
#逐个读取及合并
#出现报错，注意解压方式（仔细看视频），文件名修改，文件后缀（解压软件）
for (i in 1:length(count_file)){
  path = paste0(cart_file,'//',count_file[i])   #Counts文件夹名
  data<- read.delim(path,fill = TRUE,header = FALSE,row.names = 1)
  colnames(data)<-data[2,]
  data <-data[-c(1:6),]
  #3：unstranded,counts；4：stranded_first；5：stranded_second；6：tpm_unstranded；7：fpkm_unstranded；8：fpkm_uq_unstranded
  #data <- data[3]
  data <- data[6]
  #data <- data[7]
  colnames(data) <- file_sample$sample_id[which(file_sample$file_name==count_file_name[i])]
  matrix <- cbind(matrix,data)
}
#转化为gene_symbol
path = paste0(cart_file,'//',count_file[1])
data<- as.matrix(read.delim(path,fill = TRUE,header = FALSE,row.names = 1))
gene_name <-data[-c(1:6),1]
#gene_name[1:10]
matrix0 <- cbind(gene_name,matrix)
#获取基因类型
gene_type <- data[-c(1:6),2]
#gene_type[1:10]
matrix0 <- cbind(gene_type,matrix0)
#将gene_name列去除重复的基因，保留基因最大表达量结果,min,mean
matrix0 <- aggregate( . ~ gene_name,data=matrix0, max)
table(gene_name)
#保留mRNA
matrix0 <- subset(x = matrix0, gene_type == "protein_coding")
#table(gene_type)
#将gene_name列设为行名，并转化为导出格式
rownames(matrix0) <- matrix0[,1]
matrix0 <- matrix0[,-c(1,2)]
matrix1 = data.frame(ID=rownames(matrix0),matrix0)
colnames(matrix1) = gsub('[.]', '-', colnames(matrix1))
#导出
write.table(matrix1,'TCGA_CRC_TPM.txt', sep="\t", quote=F, row.names = F)
#write.table(matrix1,'TCGA_LUSC_count.txt', sep="\t", quote=F, row.names = F)
```

## TCGA数据整理_COUNT文件

```{r TCGA_COUNT_data, message=TRUE, warning=TRUE, include=FALSE}
#加载R包
library(rjson)
library(tidyverse)
#设置路径
setwd("E:/CRC")
#CART文件名字
cart_file <- "gdc_download_20240814_054206.318162"
#json文件名字
json_file <- "metadata.cart.2024-08-14.json"
#读入meta.data文件
#出现报错，注意上面的包是否加载，工作目录下是否存在这个文件，文件是否损坏（先跑示例数据）
json <- jsonlite::fromJSON(json_file)
#View(json)
#获取样本名称及文件名称
sample_id <- sapply(json$associated_entities,function(x){x[,1]})
#sample_id[1:10]
file_sample <- data.frame(sample_id,file_name=json$file_name)  
#View(file_sample)
#获取counts所在位置
count_file <- list.files(paste0(cart_file,'/',sep=''),
                         pattern = '*.tsv',recursive = TRUE)
#count_file[1:10]
#获取每个文件名称
count_file_name <- strsplit(count_file,split='/')
#count_file_name[1:10]
count_file_name <- sapply(count_file_name,function(x){x[2]})
#count_file_name[1:10]
#构建一个空的数据框
matrix = data.frame(matrix(nrow=60660,ncol=0))
#逐个读取及合并
#出现报错，注意解压方式（仔细看视频），文件名修改，文件后缀（解压软件）
for (i in 1:length(count_file)){
  path = paste0(cart_file,'//',count_file[i])   #Counts文件夹名
  data<- read.delim(path,fill = TRUE,header = FALSE,row.names = 1)
  colnames(data)<-data[2,]
  data <-data[-c(1:6),]
  #3：unstranded,counts；4：stranded_first；5：stranded_second；6：tpm_unstranded；7：fpkm_unstranded；8：fpkm_uq_unstranded
  #data <- data[3]
  data <- data[3]
  #data <- data[7]
  colnames(data) <- file_sample$sample_id[which(file_sample$file_name==count_file_name[i])]
  matrix <- cbind(matrix,data)
}
#转化为gene_symbol
path = paste0(cart_file,'//',count_file[1])
data<- as.matrix(read.delim(path,fill = TRUE,header = FALSE,row.names = 1))
gene_name <-data[-c(1:6),1]
#gene_name[1:10]
matrix0 <- cbind(gene_name,matrix)
#获取基因类型
gene_type <- data[-c(1:6),2]
#gene_type[1:10]
matrix0 <- cbind(gene_type,matrix0)
#将gene_name列去除重复的基因，保留基因最大表达量结果,min,mean
matrix0 <- aggregate( . ~ gene_name,data=matrix0, max)
table(gene_name)
#保留mRNA
matrix0 <- subset(x = matrix0, gene_type == "protein_coding")
#table(gene_type)
#将gene_name列设为行名，并转化为导出格式
rownames(matrix0) <- matrix0[,1]
matrix0 <- matrix0[,-c(1,2)]
matrix1 = data.frame(ID=rownames(matrix0),matrix0)
colnames(matrix1) = gsub('[.]', '-', colnames(matrix1))
#导出
#write.table(matrix1,'TCGA_CORD_TPM.txt', sep="\t", quote=F, row.names = F)
write.table(matrix1,'TCGA_CRC_count.txt', sep="\t", quote=F, row.names = F)
```

## TCGA临床信息整理

```{r message=TRUE, warning=TRUE, include=FALSE}
#加载包
library("XML")
library("methods")
library("tinyarray")
#设置路径
setwd("E:/CRC")
#设置一个目录
dir="E:/CRC/gdc_download_20240814_142022.604604"
#获取每个样本所在位置
all_fiels=list.files(path = dir ,pattern='*.xml$',recursive=T)##导入文件
cl = lapply(all_fiels, function(x){
  #读取 XML 文件  
  result <- xmlParse(file = file.path(dir,x)) 
  #获取根元素
  rootnode <- xmlRoot(result)  
  #转化为数据框
  xmldataframe <- xmlToDataFrame( rootnode[2] ) 
  #转置
  return(t(xmldataframe)) })

#由于读入的时候自动读入了一些NA值，导致存在不同的列
#因此获取共有列来保持列数相同
n = intersect_all(lapply(cl, rownames))
#提取共有列
cl3 = lapply(cl, function(x){x[n,]})
#对每个列表进行合并
clinical <- t(do.call(cbind,cl3))
#导出
# 将第12列(TCGA样本编号列)设置为行名
rownames(clinical) <- clinical[, 12]
# 从数据框中移除第十二列
#clinical <- clinical[, -12]
#导出
write.table(clinical,file="clinical.txt",sep="\t",quote=F,row.names = F)
```

## TCGA差异基因分析_Wilcoxon

```{r Differential_gene_analysis_Wilcoxon, message=TRUE, warning=TRUE, include=FALSE}
library(limma)
library(pheatmap)
library(stringr)
library(ggplot2)
library(ggVolcano)
#设置路径
setwd("E:/CRC")
#TPM文件使用Wilcoxon
#读取输入文件
data=read.table("TCGA_CRC_TPM.txt", header=T, sep="\t", check.names=F,row.names = 1)
#转化为matrix
dimnames=list(rownames(data), colnames(data))
data=matrix(as.numeric(as.matrix(data)), nrow=nrow(data), dimnames=dimnames)
#去除低表达的基因
data=data[rowMeans(data)>1,]
#正常和肿瘤数目,第14,15字符,01-09是癌症，10-19是正常，20-29是癌旁
group=sapply(strsplit(colnames(data),"\\-"), "[", 4)
group=sapply(strsplit(group,""), "[", 1)
#将2变为1
group=gsub("2", "1", group)
view(group)
#统计group中0和1的数量
table(group)
#获取正常及肿瘤组样本数目
conNum=length(group[group==1])
treatNum=length(group[group==0])
Type=c(rep(1,conNum), rep(2,treatNum))
#根据正常和肿瘤排序
data1 = data[,group == 1]
data2 = data[,group == 0]
data = cbind(data1,data2)
#差异分析
outTab=data.frame()
for(i in row.names(data)){
  rt=data.frame(expression=data[i,], Type=Type)
  wilcoxTest=wilcox.test(expression ~ Type, data=rt)
  pvalue=wilcoxTest$p.value
  conGeneMeans=mean(data[i,1:conNum])
  treatGeneMeans=mean(data[i,(conNum+1):ncol(data)])
  logFC=log2(treatGeneMeans)-log2(conGeneMeans)
  conMed=median(data[i,1:conNum])
  treatMed=median(data[i,(conNum+1):ncol(data)])
  diffMed=treatMed-conMed
  if( ((logFC>0) & (diffMed>0)) | ((logFC<0) & (diffMed<0)) ){
    outTab=rbind(outTab,cbind(gene=i,conMean=conGeneMeans,treatMean=treatGeneMeans,logFC=logFC,pValue=pvalue))}
}
pValue=outTab[,"pValue"]
fdr=p.adjust(as.numeric(as.vector(pValue)), method="fdr")
outTab=cbind(outTab, fdr=fdr)
write.table(outTab,file="TCGA.all.Wilcoxon.txt",sep="\t",row.names=F,quote=F)
logFCfilter=1
fdrFilter=0.05
#输出差异基因
outDiff=outTab[( abs(as.numeric(as.vector(outTab$logFC)))>logFCfilter & 
                   as.numeric(as.vector(outTab$fdr))<fdrFilter),]
write.table(outDiff,file="TCGA.diff.Wilcoxon.txt",sep="\t",row.names=F,quote=F)
outTab$logFC=as.numeric(as.vector(outTab$logFC))
outTab$change = ifelse(outTab$fdr < 0.05 & abs(outTab$logFC) >= 1, 
                       ifelse(outTab$logFC> 1 ,'Up','Down'),
                       'Stable')
#热图
#设置展示基因的数目
geneNum=50
outDiff=outDiff[order(as.numeric(as.vector(outDiff$logFC))),]
diffGeneName=as.vector(outDiff[,1])
diffLength=length(diffGeneName)
hmGene=c()
if(diffLength>(2*geneNum)){
  hmGene=diffGeneName[c(1:geneNum,(diffLength-geneNum+1):diffLength)]
}else{
  hmGene=diffGeneName
}
hmExp=log2(data[hmGene,]+0.01)
Type=c(rep("Normal",conNum),rep("Tumor",treatNum))
names(Type)=colnames(data)
Type=as.data.frame(Type)
#pdf(file="heatmap_CRC_Top50.pdf", width=10, height=8)
png("heatmap_CRC_Wilcoxon_Top50.png", width=10, height=8, units = "in", res = 800)
pheatmap(hmExp, 
         annotation=Type, 
         color = colorRampPalette(c(rep("blue",5), "white", rep("red",5)))(50),
         cluster_cols =F,
         show_colnames = F,
         scale="row",
         fontsize = 8,
         fontsize_row=5,
         fontsize_col=8)
dev.off()
#火山图2,可以显示希望标记的基因,例：TUBA1C
geneList0 <- c('NELL2',"NKX2-2","HPCAL4")
for (i in geneList0) {
  geneList <- outTab[i,]
  rownames(outTab) <- outTab$gene
  sum(is.na(outTab$logFC))  # 检查 logFC 列中有多少个 NA 值
  sum(is.na(outTab$fdr))    # 检查 fdr 列中有多少个 NA 值
  sum(is.na(outTab$change)) # 检查 change 列中有多少个 NA 值
  outTab$logFC[is.na(outTab$logFC)] <- 0  # 将 logFC 列中的 NA 值替换为 0
  outTab$fdr[is.na(outTab$fdr)] <- 1      # 将 fdr 列中的 NA 值替换为 1
  outTab <- na.omit(outTab)
  p <- ggplot(# 数据、映射、颜色
    outTab, aes(x = logFC, y = -log10(fdr), colour=change)) +
    geom_point(alpha=0.5, size=3.5) +
    scale_color_manual(values=c("#546de5","#d2dae2","#ff4757"))+
    #突出表示差异基因
    geom_point(data=geneList,aes(x = logFC, y = -log10(fdr)),colour="yellow",size=3.5)+
    #辅助线
    geom_vline(xintercept=c(-1,1),lty=3,col="black",lwd=0.8) +
    geom_hline(yintercept = -log10(0.05),lty=3,col="black",lwd=0.8) +
    labs(x="log2(fold change)",y="-log10 (p-value)")+   # 坐标轴# 坐标轴和图标题title="Volcano plot",
    theme_bw()+    #去除背景色
    theme(panel.grid = element_blank())+  #去除网格线
    #xlim(-2, 2)+   #设置坐标轴范围
    #图例
    theme(plot.title = element_text(hjust = 0.5,size=24), 
          legend.position="bottom", 
          legend.title = element_blank(),
          legend.text=element_text(size=18),
          legend.key.size = unit(1, 'cm'),
          legend.background = element_rect(fill="gray90", linetype="solid",colour ="gray"),
          axis.title.x =element_text(size=18), 
          axis.title.y=element_text(size=18),
          axis.text=element_text(size=14,face = "bold"))
  #标记出选定基因的label
  geneList1 <- outTab[rownames(outTab) %in% i,]
  geneList1 <- subset(geneList1, select = -change)
  geneList1$label <- rownames(geneList1)
  #pdf("hotplot.pdf", width = 8, height = 10)
  volplot <- p + geom_label_repel(data = geneList1, 
                       aes(x = logFC, y = -log10(fdr), label = label),
                       size = 4,color="black",
                       box.padding = unit(0.4, "lines"), 
                       segment.color = "black",   #连线的颜色
                       segment.size = 0.4,  #连线的粗细
  )
  png(paste("volcano_Wilcoxon_",i,".png"), width = 8, height = 10, units = "in", res = 800)
  print(volplot)
  dev.off()
}

```

## TCGA差异基因分析_limma

```{r Differential_gene_analysis_limma, message=TRUE, warning=TRUE, include=FALSE}
#加载包
library(limma)
library(pheatmap)
library(stringr)
library(edgeR)
library(ggrepel)
#设置工作目录
setwd("E:/CRC")
#读取输入文件
data=read.table("TCGA_CRC_count.txt", header=T, sep="\t", check.names=F,row.names = 1)
#转化为matrix
dimnames=list(rownames(data), colnames(data))
data=matrix(as.numeric(as.matrix(data)), nrow=nrow(data), dimnames=dimnames)
#去除低表达的基因
data=data[rowMeans(data)>1,]
#正常和肿瘤数目,第14,15字符,01-09是癌症，10-19是正常，20-29是癌旁
group=sapply(strsplit(colnames(data),"\\-"), "[", 4)
group=sapply(strsplit(group,""), "[", 1)
#将2变为1
group=gsub("2", "1", group)
#获取正常及肿瘤组样本数目
conNum=length(group[group==1])
treatNum=length(group[group==0])
Type=c(rep(1,conNum), rep(2,treatNum))
#根据正常和肿瘤排序
data1 = data[,group == 1]
data2 = data[,group == 0]
data = cbind(data1,data2)
#设置分组信息
Type = factor(Type)
design <- model.matrix(~0+Type)
rownames(design) = colnames(data)
colnames(design) <- levels(Type)
#创建对象
DGElist <- DGEList( counts = data, group = Type )
#过滤掉cpm小于等于1的基因
keep_gene <- rowSums( cpm(DGElist) > 1 ) >= 2 # 自定义
table(keep_gene)
#生成DGEList对象
DGElist <- DGElist[keep_gene, , keep.lib.sizes = FALSE ]
#计算比例因子以将原始库大小转换为有效库大小。
DGElist <- calcNormFactors( DGElist )
#转换logCPM
v <- voom(DGElist, design, plot = TRUE, normalize = "quantile")
#非线性最小二乘法
fit <- lmFit(v, design)
colnames(design)=c("normal","tumor")
#构建比较矩阵
cont.matrix <- makeContrasts(contrasts = c('tumor-normal'), levels = design)
#线性拟合模型构建
fit2 <- contrasts.fit(fit, cont.matrix)
#用经验贝叶斯调整t-test中方差的部分
fit2 <- eBayes(fit2)
nrDEG_limma_voom = topTable(fit2, coef = 'tumor-normal', n = Inf)
nrDEG_limma_voom = na.omit(nrDEG_limma_voom)
head(nrDEG_limma_voom)
#保存全部计算的基因
nrDEG_limma_voom$gene <- rownames(nrDEG_limma_voom)

write.table(nrDEG_limma_voom,file="TCGA.all.limma.txt",sep="\t",row.names=F,quote=F)
#筛选标准
padj = 0.05
logFC = 1
#筛选
outDiff = nrDEG_limma_voom[(nrDEG_limma_voom$adj.P.Val < padj &
                              (nrDEG_limma_voom$logFC>logFC | nrDEG_limma_voom$logFC<(-logFC))),]
outDiff = outDiff[order(outDiff$logFC),]
write.table(data.frame(ID=rownames(outDiff),outDiff),file="TCGA.diff.limma.txt",sep="\t",row.names=F,quote=F)
nrDEG_limma_voom$logFC=as.numeric(as.vector(nrDEG_limma_voom$logFC))
nrDEG_limma_voom$change = ifelse(nrDEG_limma_voom$adj.P.Val < 0.05 & abs(nrDEG_limma_voom$logFC) >= 1, 
                       ifelse(nrDEG_limma_voom$logFC> 1 ,'Up','Down'),
                       'Stable')
#热图
#设置展示基因的数目
geneNum=50
outDiff=outDiff[order(as.numeric(as.vector(outDiff$logFC))),]
diffGeneName=as.vector(outDiff[,7])
diffLength=length(diffGeneName)
hmGene=c()
if(diffLength>(2*geneNum)){
  hmGene=diffGeneName[c(1:geneNum,(diffLength-geneNum+1):diffLength)]
}else{
  hmGene=diffGeneName
}
hmExp=log2(data[hmGene,]+0.01)
Type=c(rep("Normal",conNum),rep("Tumor",treatNum))
names(Type)=colnames(data)
Type=as.data.frame(Type)
#pdf(file="heatmap_CRC_Top50.pdf", width=10, height=8)
png("heatmap_CRC_limma_Top50.png", width=10, height=8, units = "in", res = 800)
pheatmap(hmExp, 
         annotation=Type, 
         color = colorRampPalette(c(rep("blue",5), "white", rep("red",5)))(50),
         cluster_cols =F,
         show_colnames = F,
         scale="row",
         fontsize = 8,
         fontsize_row=5,
         fontsize_col=8)
dev.off()
#火山图2,可以显示希望标记的基因,例：TUBA1C
geneList0 <- c('NELL2',"NKX2-2","HPCAL4")
for (i in geneList0) {
  geneList <- nrDEG_limma_voom[i,]
  rownames(nrDEG_limma_voom) <- nrDEG_limma_voom$gene
  sum(is.na(nrDEG_limma_voom$logFC))  # 检查 logFC 列中有多少个 NA 值
  sum(is.na(nrDEG_limma_voom$adj.P.Val))    # 检查 adj.P.Val 列中有多少个 NA 值
  sum(is.na(nrDEG_limma_voom$change)) # 检查 change 列中有多少个 NA 值
  nrDEG_limma_voom$logFC[is.na(nrDEG_limma_voom$logFC)] <- 0  # 将 logFC 列中的 NA 值替换为 0
  nrDEG_limma_voom$adj.P.Val[is.na(nrDEG_limma_voom$adj.P.Val)] <- 1      # 将 adj.P.Val 列中的 NA 值替换为 1
  nrDEG_limma_voom <- na.omit(nrDEG_limma_voom)
  p <- ggplot(# 数据、映射、颜色
    nrDEG_limma_voom, aes(x = logFC, y = -log10(adj.P.Val), colour=change)) +
    geom_point(alpha=0.5, size=3.5) +
    scale_color_manual(values=c("#546de5","#d2dae2","#ff4757"))+
    #突出表示差异基因
    geom_point(data=geneList,aes(x = logFC, y = -log10(adj.P.Val)),colour="yellow",size=3.5)+
    #辅助线
    geom_vline(xintercept=c(-1,1),lty=3,col="black",lwd=0.8) +
    geom_hline(yintercept = -log10(0.05),lty=3,col="black",lwd=0.8) +
    labs(x="log2(fold change)",y="-log10 (p-value)")+   # 坐标轴# 坐标轴和图标题title="Volcano plot",
    theme_bw()+    #去除背景色
    theme(panel.grid = element_blank())+  #去除网格线
    #xlim(-2, 2)+   #设置坐标轴范围
    #图例
    theme(plot.title = element_text(hjust = 0.5,size=24), 
          legend.position="bottom", 
          legend.title = element_blank(),
          legend.text=element_text(size=18),
          legend.key.size = unit(1, 'cm'),
          legend.background = element_rect(fill="gray90", linetype="solid",colour ="gray"),
          axis.title.x =element_text(size=18), 
          axis.title.y=element_text(size=18),
          axis.text=element_text(size=14,face = "bold"))
  #标记出选定基因的label
  geneList1 <- nrDEG_limma_voom[rownames(nrDEG_limma_voom) %in% i,]
  geneList1 <- subset(geneList1, select = -change)
  geneList1$label <- rownames(geneList1)
  #pdf("hotplot.pdf", width = 8, height = 10)
  volplot <- p + geom_label_repel(data = geneList1, 
                       aes(x = logFC, y = -log10(adj.P.Val), label = label),
                       size = 4,color="black",
                       box.padding = unit(0.4, "lines"), 
                       segment.color = "black",   #连线的颜色
                       segment.size = 0.4,  #连线的粗细
  )
  png(paste("volcano_limma_",i,".png"), width = 8, height = 10, units = "in", res = 800)
  print(volplot)
  dev.off()
}
```

## TCGA差异基因分析_edgeR

```{r Differential_gene_analysis_edgeR, message=TRUE, warning=TRUE, include=FALSE}
#加载包
library(limma)
library(pheatmap)
library(stringr)
library(edgeR)
#设置工作目录
setwd("E:/CRC")
#读取输入文件
data=read.table("TCGA_CRC_count.txt", header=T, sep="\t", check.names=F,row.names = 1)
#转化为matrix
dimnames=list(rownames(data), colnames(data))
data=matrix(as.numeric(as.matrix(data)), nrow=nrow(data), dimnames=dimnames)
#去除低表达的基因
data=data[rowMeans(data)>1,]
#正常和肿瘤数目,第14,15字符,01-09是癌症，10-19是正常，20-29是癌旁
group=sapply(strsplit(colnames(data),"\\-"), "[", 4)
group=sapply(strsplit(group,""), "[", 1)
#将2变为1
group=gsub("2", "1", group)
#获取正常及肿瘤组样本数目
conNum=length(group[group==1])
treatNum=length(group[group==0])
Type=c(rep(1,conNum), rep(2,treatNum))
#根据正常和肿瘤排序
data1 = data[,group == 1]
data2 = data[,group == 0]
data = cbind(data1,data2)
#分组矩阵
Type = factor(Type)
design <- model.matrix(~0+Type)
rownames(design) = colnames(data)
colnames(design) <- levels(Type)
#差异表达矩阵
DGElist <- DGEList( counts = data, group = Type)
keep_gene <- rowSums( cpm(DGElist) > 1 ) >= 2 ## 自定义
table(keep_gene)
DGElist <- DGElist[ keep_gene, , keep.lib.sizes = FALSE ]
DGElist <- calcNormFactors( DGElist )
DGElist <- estimateGLMCommonDisp(DGElist, design)
DGElist <- estimateGLMTrendedDisp(DGElist, design)
DGElist <- estimateGLMTagwiseDisp(DGElist, design)
fit <- glmFit(DGElist, design)
results <- glmLRT(fit, contrast = c(-1, 1))
nrDEG_edgeR <- topTags(results, n = nrow(DGElist))
nrDEG_edgeR <- as.data.frame(nrDEG_edgeR)
head(nrDEG_edgeR)
#筛选
padj = 0.05
logFC= 1
outdiff  = nrDEG_edgeR[(nrDEG_edgeR$FDR < padj &
                          (nrDEG_edgeR$logFC>logFC | nrDEG_edgeR$logFC<(-logFC))),]
write.table(data.frame(ID=rownames(outdiff),outdiff),file="TCGA.diff.edgeR.txt",sep="\t",row.names=F,quote=F)
nrDEG_edgeR$gene <- rownames(nrDEG_edgeR)
nrDEG_edgeR$logFC=as.numeric(as.vector(nrDEG_edgeR$logFC))
nrDEG_edgeR$change = ifelse(nrDEG_edgeR$FDR < 0.05 & abs(nrDEG_edgeR$logFC) >= 1, 
                       ifelse(nrDEG_edgeR$logFC> 1 ,'Up','Down'),
                       'Stable')
#热图
#设置展示基因的数目
geneNum=50
outDiff$gene <- rownames(outDiff)
outDiff=outDiff[order(as.numeric(as.vector(outDiff$logFC))),]
diffGeneName=as.vector(outDiff[,6])
diffLength=length(diffGeneName)
hmGene=c()
if(diffLength>(2*geneNum)){
  hmGene=diffGeneName[c(1:geneNum,(diffLength-geneNum+1):diffLength)]
}else{
  hmGene=diffGeneName
}
hmExp=log2(data[hmGene,]+0.01)
Type=c(rep("Normal",conNum),rep("Tumor",treatNum))
names(Type)=colnames(data)
Type=as.data.frame(Type)
#pdf(file="heatmap_CRC_Top50.pdf", width=10, height=8)
png("heatmap_CRC_edgeR_Top50.png", width=10, height=8, units = "in", res = 800)
pheatmap(hmExp, 
         annotation=Type, 
         color = colorRampPalette(c(rep("blue",5), "white", rep("red",5)))(50),
         cluster_cols =F,
         show_colnames = F,
         scale="row",
         fontsize = 8,
         fontsize_row=5,
         fontsize_col=8)
dev.off()
#火山图2,可以显示希望标记的基因,例：TUBA1C
geneList0 <- c('NELL2',"NKX2-2","HPCAL4")
for (i in geneList0) {
  geneList <- nrDEG_edgeR[i,]
  rownames(nrDEG_edgeR) <- nrDEG_edgeR$gene
  sum(is.na(nrDEG_edgeR$logFC))  # 检查 logFC 列中有多少个 NA 值
  sum(is.na(nrDEG_edgeR$FDR))    # 检查 FDR 列中有多少个 NA 值
  sum(is.na(nrDEG_edgeR$change)) # 检查 change 列中有多少个 NA 值
  nrDEG_edgeR$logFC[is.na(nrDEG_edgeR$logFC)] <- 0  # 将 logFC 列中的 NA 值替换为 0
  nrDEG_edgeR$FDR[is.na(nrDEG_edgeR$FDR)] <- 1      # 将 FDR 列中的 NA 值替换为 1
  nrDEG_edgeR <- na.omit(nrDEG_edgeR)
  p <- ggplot(# 数据、映射、颜色
    nrDEG_edgeR, aes(x = logFC, y = -log10(FDR), colour=change)) +
    geom_point(alpha=0.5, size=3.5) +
    scale_color_manual(values=c("#546de5","#d2dae2","#ff4757"))+
    #突出表示差异基因
    geom_point(data=geneList,aes(x = logFC, y = -log10(FDR)),colour="yellow",size=3.5)+
    #辅助线
    geom_vline(xintercept=c(-1,1),lty=3,col="black",lwd=0.8) +
    geom_hline(yintercept = -log10(0.05),lty=3,col="black",lwd=0.8) +
    labs(x="log2(fold change)",y="-log10 (p-value)")+   # 坐标轴# 坐标轴和图标题title="Volcano plot",
    theme_bw()+    #去除背景色
    theme(panel.grid = element_blank())+  #去除网格线
    #xlim(-2, 2)+   #设置坐标轴范围
    #图例
    theme(plot.title = element_text(hjust = 0.5,size=24), 
          legend.position="bottom", 
          legend.title = element_blank(),
          legend.text=element_text(size=18),
          legend.key.size = unit(1, 'cm'),
          legend.background = element_rect(fill="gray90", linetype="solid",colour ="gray"),
          axis.title.x =element_text(size=18), 
          axis.title.y=element_text(size=18),
          axis.text=element_text(size=14,face = "bold"))
  #标记出选定基因的label
  geneList1 <- nrDEG_edgeR[rownames(nrDEG_edgeR) %in% i,]
  geneList1 <- subset(geneList1, select = -change)
  geneList1$label <- rownames(geneList1)
  #pdf("hotplot.pdf", width = 8, height = 10)
  volplot <- p + geom_label_repel(data = geneList1, 
                       aes(x = logFC, y = -log10(FDR), label = label),
                       size = 4,color="black",
                       box.padding = unit(0.4, "lines"), 
                       segment.color = "black",   #连线的颜色
                       segment.size = 0.4,  #连线的粗细
  )
  png(paste("volcano_edgeR_",i,".png"), width = 8, height = 10, units = "in", res = 800)
  print(volplot)
  dev.off()
}
```

## TCGA差异基因分析_DESeq2

```{r Differential_gene_analysis_DESeq2}
#加载包
library(limma)
library(pheatmap)
library(stringr)
library(DESeq2)
#设置工作目录
setwd("E:/CRC")
#读取输入文件
data=read.table("TCGA_CRC_count.txt", header=T, sep="\t", check.names=F,row.names = 1)
#转化为matrix
dimnames=list(rownames(data), colnames(data))
data=matrix(as.numeric(as.matrix(data)), nrow=nrow(data), dimnames=dimnames)
#去除低表达的基因
data=data[rowMeans(data)>1,]
#正常和肿瘤数目,第14,15字符,01-09是癌症，10-19是正常，20-29是癌旁
group=sapply(strsplit(colnames(data),"\\-"), "[", 4)
group=sapply(strsplit(group,""), "[", 1)
#将2变为1
group=gsub("2", "1", group)
#获取正常及肿瘤组样本数目
conNum=length(group[group==1])
treatNum=length(group[group==0])
Type=c(rep(1,conNum), rep(2,treatNum))
#根据正常和肿瘤排序
data1 = data[,group == 1]
data2 = data[,group == 0]
data = cbind(data1,data2)
#分组矩阵
condition = factor(Type)
coldata <- data.frame(row.names = colnames(data), condition)
dds <- DESeqDataSetFromMatrix(countData = data,
                              colData = coldata,
                              design = ~condition)
View(dds)
dds$condition
# 指定哪一组作为对照组
dds$condition<- relevel(dds$condition, ref = "1")
#差异表达矩阵
dds <- DESeq(dds)
allDEG2 <- as.data.frame(results(dds))
#筛选
padj = 0.05
logFC= 1
outdiff = allDEG2[(allDEG2$padj < padj &
                     (allDEG2$log2FoldChange>logFC | allDEG2$log2FoldChange<(-logFC))),]
write.table(data.frame(ID=rownames(outdiff),outdiff),file="TCGA.diff.DESeq2.txt",sep="\t",row.names=F,quote=F)
allDEG2$gene <- rownames(allDEG2)
allDEG2$log2FoldChange=as.numeric(as.vector(allDEG2$log2FoldChange))
allDEG2$change = ifelse(allDEG2$padj < 0.05 & abs(allDEG2$log2FoldChange) >= 1, 
                       ifelse(allDEG2$log2FoldChange> 1 ,'Up','Down'),
                       'Stable')
#热图
#设置展示基因的数目
geneNum=50
outDiff$gene <- rownames(outDiff)
outDiff=outDiff[order(as.numeric(as.vector(outDiff$logFC))),]
diffGeneName=as.vector(outDiff[,7])
diffLength=length(diffGeneName)
hmGene=c()
if(diffLength>(2*geneNum)){
  hmGene=diffGeneName[c(1:geneNum,(diffLength-geneNum+1):diffLength)]
}else{
  hmGene=diffGeneName
}
hmExp=log2(data[hmGene,]+0.01)
Type=c(rep("Normal",conNum),rep("Tumor",treatNum))
names(Type)=colnames(data)
Type=as.data.frame(Type)
#pdf(file="heatmap_CRC_Top50.pdf", width=10, height=8)
png("heatmap_CRC_DESeq2_Top50.png", width=10, height=8, units = "in", res = 800)
pheatmap(hmExp, 
         annotation=Type, 
         color = colorRampPalette(c(rep("blue",5), "white", rep("red",5)))(50),
         cluster_cols =F,
         show_colnames = F,
         scale="row",
         fontsize = 8,
         fontsize_row=5,
         fontsize_col=8)
dev.off()
#火山图2,可以显示希望标记的基因,例：TUBA1C
geneList0 <- c('NELL2',"NKX2-2","HPCAL4")
for (i in geneList0) {
  geneList <- allDEG2[i,]
  rownames(allDEG2) <- allDEG2$gene
  sum(is.na(allDEG2$log2FoldChange))  # 检查 log2FoldChange 列中有多少个 NA 值
  sum(is.na(allDEG2$padj))    # 检查 padj 列中有多少个 NA 值
  sum(is.na(allDEG2$change)) # 检查 change 列中有多少个 NA 值
  allDEG2$log2FoldChange[is.na(allDEG2$log2FoldChange)] <- 0  # 将 log2FoldChange 列中的 NA 值替换为 0
  allDEG2$padj[is.na(allDEG2$padj)] <- 1      # 将 padj 列中的 NA 值替换为 1
  allDEG2 <- na.omit(allDEG2)
  p <- ggplot(# 数据、映射、颜色
    allDEG2, aes(x = log2FoldChange, y = -log10(padj), colour=change)) +
    geom_point(alpha=0.5, size=3.5) +
    scale_color_manual(values=c("#546de5","#d2dae2","#ff4757"))+
    #突出表示差异基因
    geom_point(data=geneList,aes(x = log2FoldChange, y = -log10(padj)),colour="yellow",size=3.5)+
    #辅助线
    geom_vline(xintercept=c(-1,1),lty=3,col="black",lwd=0.8) +
    geom_hline(yintercept = -log10(0.05),lty=3,col="black",lwd=0.8) +
    labs(x="log2(fold change)",y="-log10 (p-value)")+   # 坐标轴# 坐标轴和图标题title="Volcano plot",
    theme_bw()+    #去除背景色
    theme(panel.grid = element_blank())+  #去除网格线
    #xlim(-2, 2)+   #设置坐标轴范围
    #图例
    theme(plot.title = element_text(hjust = 0.5,size=24), 
          legend.position="bottom", 
          legend.title = element_blank(),
          legend.text=element_text(size=18),
          legend.key.size = unit(1, 'cm'),
          legend.background = element_rect(fill="gray90", linetype="solid",colour ="gray"),
          axis.title.x =element_text(size=18), 
          axis.title.y=element_text(size=18),
          axis.text=element_text(size=14,face = "bold"))
  #标记出选定基因的label
  geneList1 <- allDEG2[rownames(allDEG2) %in% i,]
  geneList1 <- subset(geneList1, select = -change)
  geneList1$label <- rownames(geneList1)
  #pdf("hotplot.pdf", width = 8, height = 10)
  volplot <- p + geom_label_repel(data = geneList1, 
                       aes(x = log2FoldChange, y = -log10(padj), label = label),
                       size = 4,color="black",
                       box.padding = unit(0.4, "lines"), 
                       segment.color = "black",   #连线的颜色
                       segment.size = 0.4,  #连线的粗细
  )
  png(paste("volcano_DESeq2_",i,".png"), width = 8, height = 10, units = "in", res = 800)
  print(volplot)
  dev.off()
}
```

## 火山图
```{r volcano, message=TRUE, warning=TRUE, include=FALSE}
#加载包
library(limma)
library(pheatmap)
library(stringr)
library(DESeq2)
library(ggplot2)
library(ggVolcano)
library(ggrepel)
#设置工作目录
setwd("E:/CRC")
#读取输入文件
data=read.table("TCGA_CRC_count.txt", header=T, sep="\t", check.names=F,row.names = 1)
#转化为matrix
dimnames=list(rownames(data), colnames(data))
data=matrix(as.numeric(as.matrix(data)), nrow=nrow(data), dimnames=dimnames)
#去除低表达的基因
data=data[rowMeans(data)>1,]
#正常和肿瘤数目,第14,15字符,01-09是癌症，10-19是正常，20-29是癌旁
group=sapply(strsplit(colnames(data),"\\-"), "[", 4)
group=sapply(strsplit(group,""), "[", 1)
#将2变为1
group=gsub("2", "1", group)
#获取正常及肿瘤组样本数目
conNum=length(group[group==1])
treatNum=length(group[group==0])
Type=c(rep(1,conNum), rep(2,treatNum))
#根据正常和肿瘤排序
data1 = data[,group == 1]
data2 = data[,group == 0]
data = cbind(data1,data2)
#分组矩阵
condition = factor(Type)
coldata <- data.frame(row.names = colnames(data), condition)
dds <- DESeqDataSetFromMatrix(countData = data,
                              colData = coldata,
                              design = ~condition)
View(dds)
dds$condition
# 指定哪一组作为对照组
dds$condition<- relevel(dds$condition, ref = "1")
#差异表达矩阵
dds <- DESeq(dds)
allDEG2 <- as.data.frame(results(dds))
#筛选
padj = 0.05
logFC= 1
outdiff = allDEG2[(allDEG2$padj < padj &
                     (allDEG2$log2FoldChange>logFC | allDEG2$log2FoldChange<(-logFC))),]
allDEG2$gene <- rownames(allDEG2)
allDEG2$log2FoldChange=as.numeric(as.vector(allDEG2$log2FoldChange))
allDEG2$change = ifelse(allDEG2$padj < 0.05 & abs(allDEG2$log2FoldChange) >= 1, 
                       ifelse(allDEG2$log2FoldChange> 1 ,'Up','Down'),
                       'Stable')
#火山图2,可以显示希望标记的基因,例：TUBA1C
geneList0 <- c('CPT2',"GAL","GRM4")
for (i in geneList0) {
  geneList <- allDEG2[i,]
  rownames(allDEG2) <- allDEG2$gene
  sum(is.na(allDEG2$log2FoldChange))  # 检查 log2FoldChange 列中有多少个 NA 值
  sum(is.na(allDEG2$padj))    # 检查 padj 列中有多少个 NA 值
  sum(is.na(allDEG2$change)) # 检查 change 列中有多少个 NA 值
  allDEG2$log2FoldChange[is.na(allDEG2$log2FoldChange)] <- 0  # 将 log2FoldChange 列中的 NA 值替换为 0
  allDEG2$padj[is.na(allDEG2$padj)] <- 1      # 将 padj 列中的 NA 值替换为 1
  allDEG2 <- na.omit(allDEG2)
  p <- ggplot(# 数据、映射、颜色
    allDEG2, aes(x = log2FoldChange, y = -log10(padj), colour=change)) +
    geom_point(alpha=0.5, size=3.5) +
    scale_color_manual(values=c("#546de5","#d2dae2","#ff4757"))+
    #突出表示差异基因
    geom_point(data=geneList,aes(x = log2FoldChange, y = -log10(padj)),colour="yellow",size=3.5)+
    #辅助线
    geom_vline(xintercept=c(-1,1),lty=3,col="black",lwd=0.8) +
    geom_hline(yintercept = -log10(0.05),lty=3,col="black",lwd=0.8) +
    labs(x="log2(fold change)",y="-log10 (p-value)")+   # 坐标轴# 坐标轴和图标题title="Volcano plot",
    theme_bw()+    #去除背景色
    theme(panel.grid = element_blank())+  #去除网格线
    #xlim(-2, 2)+   #设置坐标轴范围
    #图例
    theme(plot.title = element_text(hjust = 0.5,size=24), 
          legend.position="bottom", 
          legend.title = element_blank(),
          legend.text=element_text(size=18),
          legend.key.size = unit(1, 'cm'),
          legend.background = element_rect(fill="gray90", linetype="solid",colour ="gray"),
          axis.title.x =element_text(size=18), 
          axis.title.y=element_text(size=18),
          axis.text=element_text(size=14,face = "bold"))
  #标记出选定基因的label
  geneList1 <- allDEG2[rownames(allDEG2) %in% i,]
  geneList1 <- subset(geneList1, select = -change)
  geneList1$label <- rownames(geneList1)
  #pdf("hotplot.pdf", width = 8, height = 10)
  volplot <- p + geom_label_repel(data = geneList1, 
                       aes(x = log2FoldChange, y = -log10(padj), label = label),
                       size = 4,color="black",
                       box.padding = unit(0.4, "lines"), 
                       segment.color = "black",   #连线的颜色
                       segment.size = 0.4,  #连线的粗细
  )
  png(paste("volcano_DESeq2_",i,".png"), width = 8, height = 10, units = "in", res = 800)
  print(volplot)
  dev.off()
}
```



## 四种差异基因分析方法得到的Venn图

```{r Venn, message=TRUE, warning=TRUE, include=FALSE}
#加载
library(VennDiagram)
#设置工作目录
setwd("E:/CRC")
#读取
data=read.table("TCGA.diff.Wilcoxon.txt", header=F, sep="\t", check.names=F)
Wilcoxon = data[,1]
data=read.table("TCGA.diff.limma.txt", header=F, sep="\t", check.names=F)
limma = data[,1]
data=read.table("TCGA.diff.edgeR.txt", header=F, sep="\t", check.names=F)
edgeR = data[,1]
data=read.table("TCGA.diff.DESeq2.txt", header=F, sep="\t", check.names=F)
DESeq2 = data[,1]
#画图
venn.diagram(x = list('edgeR' = edgeR,'limma' = limma,'DESeq2' = DESeq2,'Wilcoxon' = Wilcoxon),
             filename = 'VN.png',fill = c("dodgerblue", "goldenrod1", "darkorange1","green"))
#交集基因
intersectGenes1 = intersect(Wilcoxon,limma)
intersectGenes2 = intersect(edgeR,DESeq2)
intersectGenes = intersect(intersectGenes1,intersectGenes2)
write.table(file="intersectGenes.txt", intersectGenes, sep="\t", quote=F, col.names=F, row.names=F)
```

## 单因素cox回归_基于limma的差异基因

```{r uniCOX, message=TRUE, warning=TRUE, include=FALSE}
#加载
library(survival)
library(survminer)
library(xlsx)
# 设置工作目录
base_dir <- "E:/CRC"
# 创建文件夹
dir.create(file.path(base_dir, "uniCox"), showWarnings = FALSE)  # 创建 "E:/CRC/uniCox" 文件夹
dir.create(file.path(base_dir, "uniCox", "Wilcoxon"), showWarnings = FALSE)  # 创建 "E:/CRC/uniCox/limma"文件夹
save_dir <- file.path(base_dir, "uniCox", "Wilcoxon")
# 设置工作目录
setwd(base_dir)
#读取表达文件
data=read.table("TCGA_CRC_count.txt", header=T, sep="\t", check.names=F,row.names = 1)
#转化为matrix
dimnames=list(rownames(data), colnames(data))
data=matrix(as.numeric(as.matrix(data)), nrow=nrow(data), dimnames=dimnames)
#读取差异基因文件
data2=read.table("TCGA.diff.limma.txt", header=T, sep="\t", check.names=F,row.names = 1)
#提取差异基因的表达矩阵
data = data[rownames(data2),]
#正常和肿瘤数目,第14,15字符,01-09是癌症，10-19是正常，20-29是癌旁
group=sapply(strsplit(colnames(data),"\\-"), "[", 4)
group=sapply(strsplit(group,""), "[", 1)
#仅保留肿瘤样本
data = data[,group == 0]
#转置
data=t(data)
#样本名仅保留前12字符
rownames(data)=substr(rownames(data),1,12)
#读入生存数据
cli <- read.table("time_CRC.txt", header=T, sep="\t", check.names=F,row.names = 1)
#生存时间以年为单位
cli$time=cli$time/365
#获取共同样本
sameSample=intersect(row.names(data), row.names(cli))
#提取共同样本
data=data[sameSample,]
cli=cli[sameSample,]
#合并
rt=cbind(cli, data)
#0.05,0.01,0.001
p.value = 0.01
#查找预后相关的基因
outTab=data.frame()
for(i in colnames(rt[,3:ncol(rt)])){
  #cox分析
  cox <- coxph(Surv(time, state) ~ rt[,i], data = rt)
  coxSummary = summary(cox)
  coxP=coxSummary$coefficients[,"Pr(>|z|)"]
  if(coxP < p.value){
    outTab=rbind(outTab,
                 cbind(id=i,
                       HR=coxSummary$conf.int[,"exp(coef)"],
                       HR.95L=coxSummary$conf.int[,"lower .95"],
                       HR.95H=coxSummary$conf.int[,"upper .95"],
                       pvalue=coxSummary$coefficients[,"Pr(>|z|)"])
    )
  }
}
#输出单因素的结果
write.table(outTab, file=paste0(save_dir,"/","uniCox_limma.txt"), sep="\t", row.names=F, quote=F)
write.table(outTab, file="uniCox_limma.txt", sep="\t", row.names=F, quote=F)

#画图
#读取输入文件
rt <- read.table(paste0(save_dir,"/","uniCox_limma.txt"),header=T,sep="\t",check.names=F,row.names=1)
#仅仅做前20个,实际运行不运行这一行
#rt = rt[1:20,]
gene <- rownames(rt)
hr <- sprintf("%.3f",rt$"HR")
hrLow  <- sprintf("%.3f",rt$"HR.95L")
hrHigh <- sprintf("%.3f",rt$"HR.95H")
Hazard.ratio <- paste0(hr,"(",hrLow,"-",hrHigh,")")
pVal <- ifelse(rt$pvalue<0.001, "<0.001", sprintf("%.3f", rt$pvalue))
#绘制森林图
pdf(file=paste0(save_dir,"/","uniCoxforest_limma.pdf"), width = 12,height = nrow(rt)/13+15)
n <- nrow(rt)
nRow <- n+1
ylim <- c(1,nRow)
layout(matrix(c(1,2),nc=2),width=c(3,2.5))

xlim = c(0,3)
par(mar=c(4,2.5,2,1))
plot(1,xlim=xlim,ylim=ylim,type="n",axes=F,xlab="",ylab="")
text.cex=0.8
text(0,n:1,gene,adj=0,cex=text.cex)
text(1.5-0.5*0.2,n:1,pVal,adj=1,cex=text.cex);text(1.5-0.5*0.2,n+1,'pvalue',cex=text.cex,font=2,adj=1)
text(3,n:1,Hazard.ratio,adj=1,cex=text.cex);text(3,n+1,'Hazard ratio',cex=text.cex,font=2,adj=1,)

par(mar=c(4,1,2,1),mgp=c(2,0.5,0))
xlim = c(0,max(as.numeric(hrLow),as.numeric(hrHigh)))
plot(1,xlim=xlim,ylim=ylim,type="n",axes=F,ylab="",xaxs="i",xlab="Hazard ratio")
arrows(as.numeric(hrLow),n:1,as.numeric(hrHigh),n:1,angle=90,code=3,length=0.05,col="darkblue",lwd=2.5)
abline(v=1,col="black",lty=2,lwd=2)
boxcolor = ifelse(as.numeric(hr) > 1, "red", "blue")
points(as.numeric(hr), n:1, pch = 15, col = boxcolor, cex=1.6)
axis(1)
dev.off()
```

## GO富集分析_跑uniCox的差异基因

```{r GO_base_on_uniCox, message=TRUE, warning=TRUE, include=FALSE}
#加载包
library(clusterProfiler)
library(org.Hs.eg.db)
library(enrichplot)
library(ggplot2)
library(stringi)	
library(GOplot)
R.utils::setOption("clusterProfiler.download.method",'auto')
# 设置工作目录
base_dir <- "E:/CRC"
setwd(base_dir)
# 创建文件夹
dir.create(file.path(base_dir, "GO"), showWarnings = FALSE)  # 创建 "E:/CRC/uniCox" 文件夹
dir.create(file.path(base_dir, "GO", "limma"), showWarnings = FALSE)  # 创建 "E:/CRC/uniCox/limma" 文件夹
save_dir <- file.path(base_dir, "GO", "limma")
#读入
input_diff =read.table("uniCox.txt",sep="\t",header=T,check.names=F) 
input_gene <- input_diff[,1]
#去除重复基因
input_gene=unique(as.vector(input_gene))
#将gene symbol转换为基因id
#org.Hs.eg为人的物种
#https://www.jianshu.com/p/84e70566a6c6
entrezIDs=mget(input_gene, org.Hs.egSYMBOL2EG, ifnotfound=NA)
entrezIDs=as.character(entrezIDs)
#去除基因id为NA的基因
gene=entrezIDs[entrezIDs!="NA"]
#去除多个ID
gene=gsub("c\\(\"(\\d+)\".*", "\\1", gene)
#筛选条件
pvalueFilter=0.05
qvalueFilter=1       
if(qvalueFilter>0.05){colorSel="pvalue"}else{colorSel="qvalue"}
#GO
kk=enrichGO(gene=gene, OrgDb=org.Hs.eg.db, pvalueCutoff=1, qvalueCutoff=1, ont="all", readable=T)
GO=as.data.frame(kk)
GO=GO[(GO$pvalue<pvalueFilter & GO$qvalue<qvalueFilter),]
#保存
write.table(GO, file=paste0(save_dir,"/","GO_base_on_unicox.txt"), sep="\t", quote=F, row.names = F)
#显示的数目
showNum=20
#柱状图
#pdf(file="GObarplot.pdf", width=17, height=17)
bar=barplot(kk, drop=TRUE, showCategory=showNum, label_format=130, 
            split="ONTOLOGY", color=colorSel) + facet_grid(ONTOLOGY~., scale='free')
png(file=paste0(save_dir,"/","GObarplot_base_on_unicox.png"), width=16, height=10, res=600, units="in")
print(bar)
dev.off()
#气泡图
#pdf(file="GObubble.pdf", width=17, height=17)
bub=dotplot(kk, showCategory=showNum, orderBy="GeneRatio", 
            label_format=130, split="ONTOLOGY", color=colorSel) + facet_grid(ONTOLOGY~., scale='free')
png(file=paste0(save_dir,"/","GObubble_base_on_unicox.png"), width=16, height=10, res=600, units="in")
print(bub)
dev.off()
barplot(kk)  #富集柱形图
dotplot(kk)  #富集气泡图
# 计算术语相似性矩阵
kk <- pairwise_termsim(kk)
# 创建网络图
emapplot(kk)
emapplot <- emapplot(kk) #网络图展示富集功能和基因的包含关系
png(file=paste0(save_dir,"/","emapplot_base_on_unicox.png"), width=16, height=16, res=600, units="in")
print(emapplot)
dev.off()
cnetplot <- cnetplot(kk)#网络图展示各富集功能之间共有基因关系
png(file=paste0(save_dir,"/","cnetplot_base_on_unicox.png"), width=16, height=16, res=600, units="in")
print(cnetplot)
dev.off()
heatplot <- heatplot(kk) #热图展示富集功能和基因的包含关系
png(file=paste0(save_dir,"/","heatplot_base_on_unicox.png"), width=16, height=16, res=600, units="in")
print(heatplot)
dev.off()
```

## GO富集分析_for循环跑选定基因

```{r GO_for_single_gene, message=TRUE, warning=TRUE, include=FALSE}
#加载包
library(clusterProfiler)
library(org.Hs.eg.db)
library(enrichplot)
library(ggplot2)
library(stringi)	
library(GOplot)
R.utils::setOption("clusterProfiler.download.method",'auto')
# 设置工作目录
base_dir <- "E:/CRC"
setwd(base_dir)
# 创建文件夹
dir.create(file.path(base_dir, "GO"), showWarnings = FALSE)  # 创建 "E:/CRC/uniCox" 文件夹
dir.create(file.path(base_dir, "GO", "limma"), showWarnings = FALSE)  # 创建 "E:/CRC/uniCox/limma" 文件夹
save_dir <- file.path(base_dir, "GO", "limma")
#读入指定基因
input_gene=c("NELL2","NKX2-2","HPCAL4")
for (i in input_gene) {
  #将gene symbol转换为基因id
  #org.Hs.eg为人的物种
  #https://www.jianshu.com/p/84e70566a6c6
  entrezIDs=mget(i, org.Hs.egSYMBOL2EG, ifnotfound=NA)
  entrezIDs=as.character(entrezIDs)
  #去除基因id为NA的基因
  gene=entrezIDs[entrezIDs!="NA"]
  #去除多个ID
  gene=gsub("c\\(\"(\\d+)\".*", "\\1", gene)
  #筛选条件
  pvalueFilter=0.05
  qvalueFilter=1       
  if(qvalueFilter>0.05){colorSel="pvalue"}else{colorSel="qvalue"}
  #GO
  kk=enrichGO(gene=gene, OrgDb=org.Hs.eg.db, pvalueCutoff=1, qvalueCutoff=1, ont="all", readable=T)
  GO=as.data.frame(kk)
  GO=GO[(GO$pvalue<pvalueFilter & GO$qvalue<qvalueFilter),]
  #显示的数目
  showNum=20
  #柱状图
  #pdf(file="GObarplot.pdf", width=17, height=17)
  bar=barplot(kk, drop=TRUE, showCategory=showNum, label_format=130, 
              split="ONTOLOGY", color=colorSel) + facet_grid(ONTOLOGY~., scale='free')
  png(file=paste0(save_dir,"/",i,"_GObarplot.png"), width=16, height=10, res=600, units="in")
  print(bar)
  dev.off()
  #气泡图
  #pdf(file="GObubble.pdf", width=17, height=17)
  bub=dotplot(kk, showCategory=showNum, orderBy="GeneRatio", 
              label_format=130, split="ONTOLOGY", color=colorSel) + facet_grid(ONTOLOGY~., scale='free')
  png(file=paste0(save_dir,"/",i,"_GObubble.png"), width=16, height=10, res=600, units="in")
  print(bub)
  dev.off()
  barplot(kk)  #富集柱形图
  dotplot(kk)  #富集气泡图
  # 计算术语相似性矩阵
  kk <- pairwise_termsim(kk)
  # 创建网络图
  emapplot(kk)
  emapplot <- emapplot(kk) #网络图展示富集功能和基因的包含关系
  png(file=paste0(save_dir,"/",i,"_emapplot.png"), width=16, height=16, res=600, units="in")
  print(emapplot)
  dev.off()
  cnetplot <- cnetplot(kk)#网络图展示各富集功能之间共有基因关系
  png(file=paste0(save_dir,"/",i,"_cnetplot.png"), width=16, height=16, res=600, units="in")
  print(cnetplot)
  dev.off()
  heatplot <- heatplot(kk) #热图展示富集功能和基因的包含关系
  png(file=paste0(save_dir,"/",i,"_heatplot.png"), width=16, height=16, res=600, units="in")
  print(heatplot)
  dev.off()
}
```

## GO富集分析_图美化_for循环跑选定基因

```{r GO_for_single_gene_beautiful, message=TRUE, warning=TRUE, include=FALSE}
#加载包
library(clusterProfiler)
library(org.Hs.eg.db)
library(enrichplot)
library(ggplot2)
library(stringi)	
library(GOplot)
library(tidyverse)
R.utils::setOption("clusterProfiler.download.method",'auto')
# 设置工作目录
base_dir <- "E:/CRC"
setwd(base_dir)
# 创建文件夹
dir.create(file.path(base_dir, "GO"), showWarnings = FALSE)  # 创建 "E:/CRC/uniCox" 文件夹
dir.create(file.path(base_dir, "GO", "single_gene"), showWarnings = FALSE)  # 创建 "E:/CRC/uniCox/limma" 文件夹
save_dir <- file.path(base_dir, "GO", "single_gene")
#读入指定基因
input_gene=c("CPT2","GAL","GRM4")
#input_gene=rownames(data)
for (i in input_gene) {
  # 将gene symbol转换为基因id
  # org.Hs.eg为人的物种
  entrezIDs = mget(i, org.Hs.egSYMBOL2EG, ifnotfound=NA)
  entrezIDs = as.character(entrezIDs)
  # 去除基因id为NA的基因
  gene = entrezIDs[entrezIDs != "NA"]
  # 去除多个ID
  gene = gsub("c\\(\"(\\d+)\".*", "\\1", gene)
  
  # 筛选条件
  pvalueFilter = 0.05
  qvalueFilter = 1       
  if (qvalueFilter > 0.05) {
    colorSel = "pvalue"
  } else {
    colorSel = "qvalue"
  }
  
  # GO
  kk = enrichGO(gene=gene, OrgDb=org.Hs.eg.db, pvalueCutoff=1, qvalueCutoff=1, ont="all", readable=T)
  
  # Check if kk is NULL and skip to the next iteration if it is
  if (is.null(kk)) {
    next
  }
  
  GO = as.data.frame(kk)
  GO = GO[(GO$pvalue < pvalueFilter),]
  eGo <- GO
  eGo <- separate(data=eGo, col=GeneRatio, into=c("GR1", "GR2"), sep="/")
  eGo <- separate(data=eGo, col=BgRatio, into=c("BR1", "BR2"), sep="/")
  eGo <- mutate(eGo, enrichment_factor = (as.numeric(GR1)/as.numeric(GR2))/(as.numeric(BR1)/as.numeric(BR2)))
  
  eGoBP <- eGo %>% 
    filter(ONTOLOGY == "BP") %>%
    filter(row_number() >= 1, row_number() <= 10)
  
  eGoCC <- eGo %>% 
    filter(ONTOLOGY == "CC") %>%
    filter(row_number() >= 1, row_number() <= 10)
  
  eGoMF <- eGo %>% 
    filter(ONTOLOGY == "MF") %>%
    filter(row_number() >= 1, row_number() <= 10)
  
  # Initialize an empty list to store non-null data frames
  data_frames <- list()
  
  # Add non-null data frames to the list
  if (nrow(eGoBP) > 0) {
    data_frames <- append(data_frames, list(eGoBP))
  }
  
  if (nrow(eGoCC) > 0) {
    data_frames <- append(data_frames, list(eGoCC))
  }
  
  if (nrow(eGoMF) > 0) {
    data_frames <- append(data_frames, list(eGoMF))
  }
  
  # Combine the non-null data frames
  eGo10 <- do.call(rbind, data_frames)
  
  # 绘制图
  p <- ggplot(eGo10, aes(enrichment_factor, Description)) + 
    geom_point(aes(size=Count, color=-1*log10(pvalue), shape=ONTOLOGY)) +
    scale_color_gradient(low="green", high="red") + 
    labs(color=expression(-log[10](p_value)), size="Count", shape="Ontology",
         x="Enrichment Factor", y="GO term", title="GO enrichment") + 
    theme_bw()
  
  p <- p + facet_wrap(~ ONTOLOGY, ncol=1, scale='free')
  png(file=paste0(save_dir, "/", i, "_Dotplot.png"), width=12, height=8, units="in", res=600)
  print(p)
  dev.off()
}
```


## KEGG富集分析_跑uniCox的差异基因

```{r KEGG_base_on_uniCox, message=TRUE, warning=TRUE, include=FALSE}
#加载包
library(clusterProfiler)
library(org.Hs.eg.db)
library(enrichplot)
library(ggplot2)
library(stringi)	
library(GOplot)
R.utils::setOption("clusterProfiler.download.method",'auto')
# 设置工作目录
base_dir <- "E:/CRC"
setwd(base_dir)
# 创建文件夹
dir.create(file.path(base_dir, "KEGG"), showWarnings = FALSE)  # 创建 "E:/CRC/uniCox" 文件夹
dir.create(file.path(base_dir, "KEGG", "limma"), showWarnings = FALSE)  # 创建 "E:/CRC/uniCox/limma" 文件夹
save_dir <- file.path(base_dir, "KEGG", "limma")
#读入
input_diff =read.table("uniCox.txt",sep="\t",header=T,check.names=F) 
input_gene <- input_diff[,1]
#去除重复基因
input_gene=unique(as.vector(input_gene))
#将gene symbol转换为基因id
#org.Hs.eg为人的物种
#https://www.jianshu.com/p/84e70566a6c6
entrezIDs=mget(input_gene, org.Hs.egSYMBOL2EG, ifnotfound=NA)
entrezIDs=as.character(entrezIDs)
#去除基因id为NA的基因
gene=entrezIDs[entrezIDs!="NA"]
#去除多个ID
gene=gsub("c\\(\"(\\d+)\".*", "\\1", gene)
#筛选条件
pvalueFilter=0.05
qvalueFilter=1       
if(qvalueFilter>0.05){colorSel="pvalue"}else{colorSel="qvalue"}
#KEGG
kk <- enrichKEGG(gene=gene, organism="hsa", pvalueCutoff=1, qvalueCutoff=1)
KEGG=as.data.frame(kk)
KEGG$geneID=as.character(sapply(KEGG$geneID,function(x)paste(input_gene[match(strsplit(x,"/")[[1]],
                                                                    as.character(entrezIDs))],collapse="/")))
KEGG=KEGG[(KEGG$pvalue<pvalueFilter & KEGG$qvalue<qvalueFilter),]
#保存
write.table(KEGG, file=paste0(save_dir,"/","KEGG.txt"), sep="\t", quote=F, row.names = F)
#定义显示通路的数目
showNum=20
#柱状图
bar <- barplot(kk, drop=TRUE, showCategory=showNum, label_format=130, color=colorSel)
#pdf(file="KEGGbarplot.pdf", width=17, height=17)
png(file=paste0(save_dir,"/","KEGGbarplot_base_on_unicox.png"), width=17, height=17, res=600, units="in")
print(bar)
dev.off()
#气泡图
dot <- dotplot(kk, showCategory=showNum, orderBy="GeneRatio", label_format=130, color=colorSel)
#pdf(file="KEGGbubble.pdf", width = 17, height = 17)
png(file=paste0(save_dir,"/","KEGGbubble_base_on_unicox.png"), width=17, height=17, res=600, units="in")
print(dot)
dev.off()
```

## KEGG富集分析_for循环跑选定基因

```{r KEGG_for_single_gene, message=TRUE, warning=TRUE, include=FALSE}
#加载包
library(clusterProfiler)
library(org.Hs.eg.db)
library(enrichplot)
library(ggplot2)
library(stringi)	
library(GOplot)
R.utils::setOption("clusterProfiler.download.method",'auto')
# 设置工作目录
base_dir <- "E:/CRC"
setwd(base_dir)
# 创建文件夹
dir.create(file.path(base_dir, "KEGG"), showWarnings = FALSE)  # 创建 "E:/CRC/uniCox" 文件夹
dir.create(file.path(base_dir, "KEGG", "single_gene"), showWarnings = FALSE)  # 创建 "E:/CRC/uniCox/limma" 文件夹
save_dir <- file.path(base_dir, "KEGG", "single_gene")
#读入指定基因
input_gene=c("CPT2","GAL","GRM4")
for (i in input_gene) {
  # 将gene symbol转换为基因id
  entrezIDs = mget(i, org.Hs.egSYMBOL2EG, ifnotfound = NA)
  entrezIDs = as.character(entrezIDs)
  # 去除基因id为NA的基因
  gene = entrezIDs[entrezIDs != "NA"]
  # 去除多个ID
  gene = gsub("c\\(\"(\\d+)\".*", "\\1", gene)
  # 筛选条件
  pvalueFilter = 0.05
  qvalueFilter = 1       
  if (qvalueFilter > 0.05) {
    colorSel = "pvalue"
  } else {
    colorSel = "qvalue"
  }

  # 使用 tryCatch 来捕获 enrichKEGG 的错误
  kk <- tryCatch({
    enrichKEGG(gene = gene, organism = "hsa", pvalueCutoff = 1, qvalueCutoff = 1)
  }, error = function(e) {
    message("Error in enrichKEGG for gene ", i, ": ", e$message)
    return(NULL)
  })

  # 如果 kk 是 NULL，则跳过当前循环
  if (is.null(kk)) {
    next
  }

  KEGG = as.data.frame(kk)
  KEGG$geneID = as.character(sapply(KEGG$geneID, function(x) paste(i[match(strsplit(x, "/")[[1]],   
                                                                    as.character(entrezIDs))],collapse="/")))
  KEGG = KEGG[(KEGG$pvalue < pvalueFilter), ]

  # 定义显示通路的数目
  showNum = 20
  # 柱状图
  bar <- barplot(kk, drop = TRUE, showCategory = showNum, label_format = 130, color = colorSel)
  png(file = paste0(save_dir, "/", i, "_KEGGbarplot.png"), width = 7, height = 7, res = 600, units = "in")
  print(bar)
  dev.off()
  # 气泡图
  dot <- dotplot(kk, showCategory = showNum, orderBy = "GeneRatio", label_format = 130, color = colorSel)
  png(file = paste0(save_dir, "/", i, "_KEGGbubble.png"), width = 7, height = 7, res = 600, units = "in")
  print(dot)
  dev.off()
}

```

## 生存分析_for循环跑所有uniCox有意义基因

```{r survival, message=TRUE, warning=TRUE, include=FALSE}
#加载
library(survival)
library(survminer)
# 设置工作目录
base_dir <- "E:/CRC"
setwd(base_dir)
#for循环批量输出基因数据
#读取cox差异分析基因文件
genetable=read.table("uniCox.txt", header=T, sep="\t", check.names=F,row.names = 1)
gene <- rownames(genetable)
#去除gene中重复基因
gene=unique(gene)
#gene <- rownames(rt)
for (i in gene) {
  #设置保存路径
  filepath <- paste0("E:/CRC/SURV/multicox/")
  #读入生存数据
  cli=read.table("time_CRC.txt", header=T, sep="\t", check.names=F, row.names=1)
  #生存时间以年为单位
  cli$time=cli$time/365
  #读取输入文件
  data=read.table("TCGA_CRC_count.txt", header=T, sep="\t", check.names=F,row.names = 1)
  #转化为matrix
  dimnames=list(rownames(data), colnames(data))
  data=matrix(as.numeric(as.matrix(data)), nrow=nrow(data), dimnames=dimnames)
  #正常和肿瘤数目,第14,15字符,01-09是癌症，10-19是正常，20-29是癌旁
  group=sapply(strsplit(colnames(data),"\\-"), "[", 4)
  group=sapply(strsplit(group,""), "[", 1)
  #仅保留肿瘤样本
  data = data[,group == 0]
  #转置
  data=t(data)
  #样本名仅保留前12字符
  rownames(data)=substr(rownames(data),1,12)
  #将.改为-
  rownames(data) = gsub('[.]', '-', rownames(data))
  #获取共同样本
  sameSample=intersect(row.names(data), row.names(cli))
  #提取共同样本
  data=data[sameSample,]
  cli=cli[sameSample,]
  #合并
  rt=cbind(cli, data)
  #根据i基因表达量的中位值，把样品分为两组
  group = ifelse(rt[,i]>quantile(rt[,i], seq(0,1,1/2))[2],"High","Low")
  #group=ifelse(rt[,"ABCA3"]>quantile(rt[,"ABCA3"], seq(0,1,1/3))[3],"High","Low")
  rt[,"group"] = group
  length = length(levels(factor(group)))
  #生存分析
  diff = survdiff(Surv(time, state) ~group,data = rt)
  pValue=1-pchisq(diff$chisq, df=length-1)
  pValue=paste0("p=",sprintf("%.04f",pValue))
  fit <- survfit(Surv(time, state) ~group,data = rt)
  #绘制生存曲线
  bioCol=c("Firebrick3","MediumSeaGreen","#6E568C","#223D6C")
  bioCol=bioCol[1:length]
  surPlot=ggsurvplot(fit, 
                     data=rt,
                     conf.int=F,
                     pval=pValue,
                     pval.size=6,
                     legend.title=paste0(i," expression"),
                     legend.labs=levels(factor(rt[,"group"])),
                     legend = c(0.8, 0.8),
                     font.legend=10,
                     xlab="Time(years)",
                     break.time.by = 2,
                     palette = bioCol,
                     surv.median.line = "hv",
                     risk.table=T,
                     cumevents=F,
                     risk.table.height=.25)
  #输出图形
  png(file=paste(filepath,i,"_survial.png",sep = ""), width=6.5, height=6.25, units="in", res=600)
  print(surPlot)
  dev.off()
}
```

## 生存分析_for循环跑所有uniCox_DESeq2有意义基因并且只挑出生存分析有意义

```{r survival_meaningful, message=TRUE, warning=TRUE, include=FALSE}
#加载
library(survival)
library(survminer)
# 设置工作目录
base_dir <- "E:/CRC"
setwd(base_dir)
#for循环批量输出基因数据
#读取cox差异分析基因文件
genetable=read.table("multiCox_DESeq2.txt", header=T, sep="\t", check.names=F,row.names = 1)
gene <- rownames(genetable)
#去除gene中重复基因
gene=unique(gene)
#for循环只输出p值小于0.05的生存曲线
for (i in gene) {
  #设置保存路径
  filepath <- paste0("E:/CRC/SURV/genesurv_pvalue_DESeq2/")
  #读入生存数据
  cli=read.table("time_CRC.txt", header=T, sep="\t", check.names=F, row.names=1)
  #生存时间以年为单位
  cli$time=cli$time/365
  #读取输入文件
  data=read.table("TCGA_CRC_count.txt", header=T, sep="\t", check.names=F,row.names = 1)
  #转化为matrix
  dimnames=list(rownames(data), colnames(data))
  data=matrix(as.numeric(as.matrix(data)), nrow=nrow(data), dimnames=dimnames)
  #正常和肿瘤数目,第14,15字符,01-09是癌症，10-19是正常，20-29是癌旁
  group=sapply(strsplit(colnames(data),"\\-"), "[", 4)
  group=sapply(strsplit(group,""), "[", 1)
  #仅保留肿瘤样本
  data = data[,group == 0]
  #转置
  data=t(data)
  #样本名仅保留前12字符
  rownames(data)=substr(rownames(data),1,12)
  #将.改为-
  rownames(data) = gsub('[.]', '-', rownames(data))
  #获取共同样本
  sameSample=intersect(row.names(data), row.names(cli))
  #提取共同样本
  data=data[sameSample,]
  cli=cli[sameSample,]
  #合并
  rt=cbind(cli, data)
  #根据i基因表达量的中位值，把样品分为两组
  group = ifelse(rt[,i]>quantile(rt[,i], seq(0,1,1/2))[2],"High","Low")
  rt[,"group"] = group
  length = length(levels(factor(group)))
  #生存分析
  diff = survdiff(Surv(time, state) ~group,data = rt)
  pValue=1-pchisq(diff$chisq, df=length-1)
  pValueFormatted=paste0("p=",sprintf("%.04f",pValue))
  fit <- survfit(Surv(time, state) ~group,data = rt)
  # 仅在pValue小于0.05时绘制和保存生存曲线
  if (pValue < 0.05) {
    #绘制生存曲线
    bioCol=c("Firebrick3","MediumSeaGreen","#6E568C","#223D6C")
    bioCol=bioCol[1:length]
    surPlot=ggsurvplot(fit, 
                       data=rt,
                       conf.int=F,
                       pval=pValueFormatted,
                       pval.size=6,
                       legend.title=paste0(i," expression"),
                       legend.labs=levels(factor(rt[,"group"])),
                       legend = c(0.8, 0.8),
                       font.legend=10,
                       xlab="Time(years)",
                       break.time.by = 2,
                       palette = bioCol,
                       surv.median.line = "hv",
                       risk.table=T,
                       cumevents=F,
                       risk.table.height=.25)
    #输出图形
    pdf(file=paste(filepath,i,"_survial.pdf",sep = ""), width=6.5, height=6.25, onefile=FALSE)
    print(surPlot)
    dev.off()
  }
}
```

## ssGSEA

```{r ssGSEA, message=TRUE, warning=TRUE, include=FALSE}
#加载包
library(limma)
library(GSEABase)
library(GSVA)
library(pheatmap)
library(reshape2)
library(ggpubr)
# 设置工作目录
base_dir <- "E:/CRC"
setwd(base_dir)
#读取输入文件
data=read.table("TCGA_CRC_count.txt", header=T, sep="\t", check.names=F,row.names = 1)
#转化为matrix
dimnames=list(rownames(data), colnames(data))
data=matrix(as.numeric(as.matrix(data)), nrow=nrow(data), dimnames=dimnames)
#读入基因集
geneSets=getGmt("c2.cp.kegg_medicus.v2024.1.Hs.symbols.gmt", geneIdType=SymbolIdentifier())
#分析
gsvapar <- gsvaParam(data, geneSets,kcdf='Gaussian',absRanking=TRUE)
gsvaResult <- gsva(gsvapar)
#对打分进行标准化
normalize=function(x){return((x-min(x))/(max(x)-min(x)))}
gsvaResult=normalize(gsvaResult)
#导出
gsvaOut=rbind(id=colnames(gsvaResult), gsvaResult)
write.table(gsvaOut, file="ssgseaOut.txt", sep="\t", quote=F, col.names=F)
#获取分组信息
#正常和肿瘤数目,第14,15字符,01-09是癌症，10-19是正常，20-29是癌旁
group=sapply(strsplit(colnames(data),"\\-"), "[", 4)
group=sapply(strsplit(group,""), "[", 1)
#将2变为1
group=gsub("2", "1", group)
#获取正常及肿瘤组样本数目
conNum=length(group[group==1])
treatNum=length(group[group==0])
Type=c(rep(1,conNum), rep(2,treatNum))
#根据正常和肿瘤排序
gsvaResult1 = gsvaResult[,group == 1]
gsvaResult2 = gsvaResult[,group == 0]
gsvaResult = cbind(gsvaResult1,gsvaResult2)
gsvaResult = cbind(t(gsvaResult),Type)
#提取差异显著的通路
sigGene=c()
for(i in colnames(gsvaResult)[1:(ncol(gsvaResult)-1)]){
  test=wilcox.test(gsvaResult[,i] ~ gsvaResult[,"Type"])
  pvalue=test$p.value
  if(pvalue<0.05){
    sigGene=c(sigGene, i)
  }
}
#热图
hmExp=gsvaResult[,sigGene]
Type=c(rep("Normal",conNum),rep("Tumor",treatNum))
names(Type)=rownames(gsvaResult)
Type=as.data.frame(Type)
hmExp = t(hmExp)
#pdf(file="heatmap.pdf", width=10, height=12)
heatmap <- pheatmap(hmExp, 
         annotation=Type, 
         color = colorRampPalette(c(rep("blue",5), "white", rep("red",5)))(50),
         cluster_cols =F,
         show_colnames = F,
         scale="row",
         fontsize = 8,
         fontsize_row=5,
         fontsize_col=8)
png(file="heatmap_ssGSEA_kegg_medicus.png", width=10, height=32, units="in", res=800)
print(heatmap)
dev.off()
```

## lasso回归

```{r lasso, message=TRUE, warning=TRUE, include=FALSE}
#加载包
library("glmnet")
library("survival")
# 设置工作目录
base_dir <- "E:/CRC"
setwd(base_dir)
#读入生存数据
cli=read.table("time_CRC.txt", header=T, sep="\t", check.names=F, row.names=1)
#生存时间以年为单位
cli$time=cli$time/365
#读入
data=read.table("TCGA_CRC_count.txt", header=T, sep="\t", check.names=F,row.names = 1)
#转化为matrix
dimnames=list(rownames(data), colnames(data))
data=matrix(as.numeric(as.matrix(data)), nrow=nrow(data), dimnames=dimnames)
#正常和肿瘤数目,第14,15字符,01-09是癌症，10-19是正常，20-29是癌旁
group=sapply(strsplit(colnames(data),"\\-"), "[", 4)
group=sapply(strsplit(group,""), "[", 1)
#仅保留肿瘤样本
data = data[,group == 0]
#读取单因素cox基因的表达矩阵
unicoxgene=read.table("uniCox_limma.txt", header=T, sep="\t", check.names=F,row.names = 1)
data = data[rownames(unicoxgene),]
#转置
data=t(data)
#样本名仅保留前12字符
rownames(data)=substr(rownames(data),1,12)
#将.改为-
rownames(data) = gsub('[.]', '-', rownames(data))
#获取共同样本
sameSample=intersect(row.names(data), row.names(cli))
#提取共同样本
data=data[sameSample,]
cli=cli[sameSample,]
#合并
rt=cbind(cli, data)
#设置随机种子，K折交叉验证，每次的数据都是随机的，随机数种子一致，就结果给固定住。
set.seed(123456)
#构建lasso回归模型
x=as.matrix(rt[,c(3:ncol(rt))])
y=data.matrix(Surv(rt$time, rt$state))
fit=glmnet(x, y, family="cox", nfolds = 10)
#c-index
cvfit <- cv.glmnet(x, y, family = "cox", type.measure = "C", nfolds = 10)
#pdf("lasso.c-index.pdf")
png(file="lasso.c-index_limma.png", width=8, height=8, units="in", res=800)
plot(cvfit)
abline(v=log(c(cvfit$lambda.min,cvfit$lambda.1se)), lty="dashed")
dev.off()
#deviance图形
cvfit=cv.glmnet(x, y, family="cox", type.measure = "deviance", nfolds = 10)
#pdf("lasso.cvfit.pdf")
png(file="lasso.cvfit_limma.png", width=8, height=8, units="in", res=800)
plot(cvfit)
abline(v=log(c(cvfit$lambda.min,cvfit$lambda.1se)), lty="dashed")
dev.off()
#pdf("lasso.lambda.pdf")
png(file="lasso.lambda_limma.png", width=8, height=8, units="in", res=800)
plot(fit, xvar="lambda", label=T)
abline(v=log(cvfit$lambda.min), lty="dashed")
dev.off()
#输出lasso显著基因表达量
coef=coef(fit, s=cvfit$lambda.min)
index=which(coef != 0)
actCoef=coef[index]
lassoGene=row.names(coef)[index]
row.names(coef)[index]
actCoef
index
lassoSigExp=rt[,c("time", "state", lassoGene)]
lassoSigExpOut=cbind(id=row.names(lassoSigExp), lassoSigExp)
write.table(lassoSigExpOut,file="lasso.SigExp_limma.txt",sep="\t",row.names=F,quote=F)
```

## 多因素Cox回归

```{r multiCox, message=TRUE, warning=TRUE, include=FALSE}
#加载包
library(survival)
# 设置工作目录
base_dir <- "E:/CRC"
setwd(base_dir)
#读入
rt=read.table("lasso.SigExp_limma.txt",header=T,sep="\t",check.names=F,row.names=1)   
#COX模型构建
multiCox=coxph(Surv(time, state) ~ ., data = rt)
#参数多，选取逐步回归方式，step，"both", "backward", "forward"
#参数少，不运行此行
multiCox=step(multiCox,direction = "both")
multiCoxSum=summary(multiCox)
#输出模型参数
outTab=data.frame()
outTab=cbind(
  coef=multiCoxSum$coefficients[,"coef"],
  HR=multiCoxSum$conf.int[,"exp(coef)"],
  HR.95L=multiCoxSum$conf.int[,"lower .95"],
  HR.95H=multiCoxSum$conf.int[,"upper .95"],
  pvalue=multiCoxSum$coefficients[,"Pr(>|z|)"])
outTab=cbind(id=row.names(outTab),outTab)
outTab=gsub("`","",outTab)
write.table(outTab,file="multiCox_limma.txt",sep="\t",row.names=F,quote=F)
#输出病人风险值
riskScore=predict(multiCox,type="risk",newdata=rt)
coxGene=rownames(multiCoxSum$coefficients)
coxGene=gsub("`","",coxGene)
outCol=c("time","state",coxGene)
risk=as.vector(ifelse(riskScore>median(riskScore),"high","low"))
write.table(cbind(id=rownames(cbind(rt[,outCol],riskScore,risk)),cbind(rt[,outCol],riskScore,risk)),
            file="risk_limma.txt",
            sep="\t",
            quote=F,
            row.names=F)
#画图
#读取输入文件

rt <- read.table("multiCox_limma.txt",header=T,sep="\t",check.names=F,row.names=1)
gene <- rownames(rt)
hr <- sprintf("%.3f",rt$"HR")
hrLow  <- sprintf("%.3f",rt$"HR.95L")
hrHigh <- sprintf("%.3f",rt$"HR.95H")
Hazard.ratio <- paste0(hr,"(",hrLow,"-",hrHigh,")")
pVal <- ifelse(rt$pvalue<0.001, "<0.001", sprintf("%.3f", rt$pvalue))
#绘制森林图
pdf(file="multiCoxforest_limma.pdf", width = 12,height = nrow(rt)/13+5)
n <- nrow(rt)
nRow <- n+1
ylim <- c(1,nRow)
layout(matrix(c(1,2),nc=2),width=c(3,2.5))
xlim = c(0,3)
par(mar=c(4,2.5,2,1))
plot(1,xlim=xlim,ylim=ylim,type="n",axes=F,xlab="",ylab="")
text.cex=0.8
text(0,n:1,gene,adj=0,cex=text.cex)
text(1.5-0.5*0.2,n:1,pVal,adj=1,cex=text.cex);text(1.5-0.5*0.2,n+1,'pvalue',cex=text.cex,font=2,adj=1)
text(3,n:1,Hazard.ratio,adj=1,cex=text.cex);text(3,n+1,'Hazard ratio',cex=text.cex,font=2,adj=1,)
par(mar=c(4,1,2,1),mgp=c(2,0.5,0))
xlim = c(0,max(as.numeric(hrLow),as.numeric(hrHigh)))
plot(1,xlim=xlim,ylim=ylim,type="n",axes=F,ylab="",xaxs="i",xlab="Hazard ratio")
arrows(as.numeric(hrLow),n:1,as.numeric(hrHigh),n:1,angle=90,code=3,length=0.05,col="darkblue",lwd=2.5)
abline(v=1,col="black",lty=2,lwd=2)
boxcolor = ifelse(as.numeric(hr) > 1, "red", "blue")
points(as.numeric(hr), n:1, pch = 15, col = boxcolor, cex=1.6)
axis(1)
dev.off()
```

